臺灣臺中地方法院民事判決　九十二年度消字第一號
　　原　　　告　　甲○○○
　　訴訟代理人　　高進棖律師
　　複　代理人　　蘇顯讀律師
　　被　　　告　　池冠興業有限公司
　　法定代理人　　丙○○
　　訴訟代理人　　許桂挺律師
　　複　代理人　　乙○○
右當事人間請求損害賠償事件，本院於民國九十三年六月三日言詞辯論終結，判決如
左：
    主      文
原告之訴及假執行之聲請均駁回。
訴訟費用由原告負擔。
    事實及理由
壹、原告主張：一、緣被告為座落台中市○○○路○段二二四號美誼室內溫水游泳池
    及相關建物設施之所有人與管理人，以提供游泳池與消費者游泳、設有蒸氣室供
    消費者使用等服務為業。而原告於民國（下同）九十二年三月間，參加被告所舉
    辦之銀髮族第八期班游泳課，於同年四月四日下午一時三十分許上完課後，原告
    進入被告所設前開蒸氣室時，因地板濕滑且無可攀附之設施，致原告滑倒因而受
    有肩膀左肱骨頸粉碎性骨折。二、對被告抗辯之陳述：（一）原告係當日下午一
    時三十分蒸氣室開放後始進入，被告主張原告係停止開放期間進入，屬變態事實
    ，被告應負舉證責任。（二）被告主張原告係因暈眩而滑倒，應負舉證責任。且
    若暈眩，原告頂多扶靠門柱或牆壁或蹲下即可，不置摔成骨折。（三）蒸氣室地
    板並無止滑功能，其內椅子低矮靠牆，亦無扶靠功能。（四）被告所提銀髮族水
    上活動注意事項亦載有「：：：三溫暖，因水氣濕滑，請小心慢走等語」，足認
    被告自承三溫暖有濕滑情形。（五）教練未曾要求原告於下課後即須離開。綜原
    告係開放時間外進入蒸氣室，原告亦有提供安全服務之義務。（六）縱認係消費
    者即原告個人因素而致前開傷害，依消費者保護法第七條之規定意旨觀之，被告
    仍應負賠償責任。三、被告對其所經營之蒸氣室設施，負有應特別注意舖設止滑
    地板或其他安全設施，並隨時注意地板清潔及乾燥，供安全設施之義務。然被告
    卻未施作安全設施，僅係舖設光滑之磁磚地板，又未加保管、清潔、乾燥，反係
    於蒸氣室內設置水龍頭供消費者使用，任由地板濕滑致原告受前開傷害。爰依民
    法第一百八十四條第一項前段、第一百九十一條前段、第一百九十三條、第一百
    九十五第一項與消費者保護法第七條第一、三項等規定，請求被告賠償（一）醫
    藥費：新台幣（下同）七萬三千九百零三元。（二）相當看護費用之損害：共十
    五萬八千四百七十元。原告因受傷以致生活無法自理，住院八日期間均賴親人照
    顧看護，看護費用每日二千元，原告得請求一萬六千元。而原告因前開傷害致左
    手完全無法舉動，復原期間無法抬高拿東西、無法穿衣，均須家人扶助，原告另
    得請求九月之相當看護費用損害為一十四萬二千四百七十元，則原告共得請求相
    當看護費用之損害十五萬八千四百七十元。（三）慰撫金：原告為退休人員，正
    欲享受天年，卻因前開傷害而影響個人活動自由，生活大亂，睡眠時亦無法翻身
    ，請求被告賠償精神上損失一百萬元。合計共請求被告賠償一百二十三萬二千三
    百七十三元等語。並聲明（一）被告應給付原告一百二十三萬二千三百七十三元
    ，及自起訴狀繕本送達翌日即九十二年八月三十日起至清償日止，按年息百分之
    五計算之利息。（二）訴訟費用由被告負擔。（三）願供擔保請准宣告假執行。
貳、被告則以：一、否認原告於前開時、地滑倒之事實。被告之蒸氣室設有止滑地磚
    ，兩旁座椅亦可供攀扶，從無泳客或學員有滑倒之情形，原告究因滑倒或其他暈
    眩原因而跌倒，原告應負舉證責任。二、被告聘有教練指導游泳技巧且陪同學員
    使用蒸氣室，開課時即由教練解說活動注意事項，並要求下課即請離開。原告於
    當日上午十一時三十分許下課後之蒸氣室停止開放時間，未經允許，且無教練或
    服務人員陪同，而擅自進入蒸氣室，自難認原告係接受被告服務；且被告前開設
    施均經台中市衛生局檢查合格，消防設備亦經台中市消防局稽查合格，另有明確
    之使用時間及規則，原告空言被告管理設施不當，應負舉證責任。從而，本件自
    無消費者保護法之適用等語置辯。並聲明：（一）原告之訴及假執行之聲請均駁
    回。（二）訴訟費用由原告負擔。（三）如受不利之判決，願供擔保請准宣告免
    為執行。
參、兩造不爭之事實：
一、被告是坐落台中市○○○路○段二二四號美誼室內溫水游泳池及相關設施之所有
    人及管理人，其內設有游泳池及蒸氣室，供消費者使用。
二、原告在九十二年三月間曾報名參加由被告舉辦銀髮族第八期游泳課，期間自九十
    二年三月十一日起至同年四月十八日止，每週二、五毋上十時三十分至十一時三
    十分上課，共計十二堂課。
三、原告在九十二年四月四日當日曾前往美誼室內溫水游泳池內上課，且當日復曾因
    左肱骨頭粉碎性骨折（位置左側肩膀處），而進林森醫院住院手術，行人工關節
    置換術，而於九十二年四月十一日出院。
四、被告所設置之蒸氣室，其開放期間為早上六時至十一時三十分，下午一時三十分
    至五時止，未開放之期間室內即不放蒸氣，但未有門禁管制，該室內設有水龍頭
    及水池，地上則設置綠色防滑磚。
五、被告曾提供「第八期銀髮族水中運動招生簡章」及「三溫暖使用說明」給原告。
六、蒸氣室內有濕的現象。
肆、得心證之理由：
一、按當事人主張有利於己之事實者，就其事實有舉證之責任。其因侵權行為所生之
    損害賠償請求權，以行為人有故意或過失不法侵害他人之權利為成立要件；倘行
    為人否認有故意或過失，即應由請求人就此利己之事實舉證證明；若請求人先不
    能舉證以證實自己主張之事實為真實，則行為人就其抗辯事實即令不能舉證，或
    所舉證據尚有疵累，亦應駁回請求人之請求。此觀民事訴訟法第二百七十七條前
    段規定及本院十七年上字第九一七號判例即明（最高法院九十二年度台上字第一
    五０五號判決參照）。次按損害賠償之債，以有損害之發生及有責任原因之事實
    ，並二者之間，有相當因果關係為成立要件。另按土地上之建築物或其他工作物
    因設置或保管有欠缺，致損害他人之權利者，由工作物之所有人負賠償責任，民
    法第一百九十一條固有明文。然依上開規定請求賠償時，尚須他人之生命、身體
    或財產所受之損害，與土地上之建築物或其他工作物之設置或保管之欠缺，具有
    相當因果關係，始足當之；亦即在土地上之建築物或其他工作物之設置或保管之
    欠缺情況下，依客觀之觀察，通常會發生損害者，即為有因果關係，如必不生該
    等損害或通常亦不生該等損害者，則不具有因果關係。再按消費者保護法第七條
    第一項或第二項所規定之商品製造者侵權責任，須商品有安全或衛生上之危險，
    致生損害於消費者或第三人之生命、身體、健康、或財產。所謂消費者係指依消
    費目的而為交易、使用商品或接受服務之人；第三人則指製造者可預見因商品或
    服務不具安全性而受侵害之人。而依消費者保護法第七條規定求償者，亦須消費
    者或第三人所受之損害，與商品安全或衛生上之危險，具有相當因果關係，始足
    當之。
二、則本件首應審究者，乃原告所受前開損害，是否因被告所設前開蒸氣室設置或保
    管之欠缺或該蒸氣室有安全或衛生上之危險所造成（亦即是否因被告所設置之止
    滑設施不當或未保持地上乾燥所致）？又被告是否有故意或過失行為？查：
（一）證人黃正兒證稱其係於櫃台發現原告受傷，時間接近下午一點到一點半左右。
      原告自稱係在蒸汽室跌倒等語；原告之配偶即證人李朝岳證稱：「他（指原告
      ）說是在蒸汽室跌倒的。」等語，證人黃育青則證稱其未曾看到原告受傷情形
      ，亦無其他人看到等語（均見本院九十三年四月一日言詞辯論筆錄）。證人楊
      士成亦證稱其並不清楚原告摔倒受傷之原因，其未當場目擊，係原告從蒸汽室
      出來始告知伊手受傷，是在蒸汽室內摔倒但並未說為何摔倒等語明確（見本院
      九十三年六月三日言詞辯論筆錄）。則由前開證人之證詞觀之，均不足證明原
      告所受前開損害，是因被告所設前開蒸氣室設置或保管之欠缺或該蒸氣室有安
      全或衛生上之危險所造成，亦即不足證明是因被告所設置之止滑設施不當或未
      保持地上乾燥所致。況證人對於待證事實之陳述，如非親自在場聞見，而係耳
      聞於他人之轉述或告知，亦即所謂傳聞證據者，此項證詞缺乏證據力，尚難輕
      易採信（最高法院九十一年度台上字第一五二一號判決參照）。則前開證人經
      原告告知係在蒸汽室跌倒之陳述部分，非親自在場聞見，乃所謂傳聞證據，自
      不足取信。
（二）況蒸氣室原有一定之使用目的及使用方法，其室內因有蒸氣必定潮濕，如個人
      擅自進入使用具有危險性且設有警告標誌之蒸氣室內，而致受傷，則其違反使
      用目的及使用方法之個人行為所生損害，亦不應遽認設施者有故意或過失行為
      ，而令其負責。查證人黃正兒證稱蒸汽室內有止滑的磁磚，蒸汽室內濕但不會
      滑；三溫暖門上有張貼公告說明地上濕滑請小心使用，蒸氣室休息時間是十一
      點半到一點半等語；證人黃育青證稱三溫暖蒸汽室，事發當時有張貼公告『地
      上濕滑，小心使用』、『休息時間禁止進入』等標誌等情明確（均見本院九十
      三年四月一日言詞辯論筆錄）。證人楊士成證稱印象中有張貼警告標語，是張
      貼在蒸汽室的外面，蒸氣室內有鋪設止滑磁磚等語（見本院九十三年六月三日
      言詞辯論筆錄）。則原告於非開放時間進入有警告標誌與使用規則之蒸氣室內
      ，亦難認被告有故意或過失之行為。
（三）綜上所述，原告未能提出積極確實之證據證明其所受損害係因被告故意或過失
      行為所造成；此外，原告亦未提出積極確實之證據以證明其所受損害，是因被
      告所設前開蒸氣室設置或保管之欠缺或該蒸氣室有安全或衛生上之危險所造成
      ，亦即原告未提出積極確實之證據以證明其所受損害是因被告所設置之止滑設
      施不當或未保持地上乾燥所致。從而，原告之請求，自無理由，不應准許。
（四）原告既受敗訴判決，其假執行之聲請即失所附麗，應併予駁回。
（五）本件判決之基礎已臻明確，兩造其餘之攻擊防禦方法及舉證，於判決結果均無
      影響，毋庸一一論列，併此敘明。
伍、訴訟費用負擔之依據：民事訴訟法第七十八條。
中　　　華　　　民　　　國　　　九十三　　年　　  六　　　月　　十八　　日
~B臺灣臺中地方法院民事第三庭
~B　　法　官　陳卿和
正本係照原本作成如對本判決上訴，須於判決送達後二十日內向本院提出上訴狀。
中　　　華　　　民　　　國　　　九十三　　年　　  六　　　月　　十八　　日
~B法院書記官
